【裁判字號】    99,監宣,68
【裁判日期】    991215
【裁判案由】    監護宣告事件
【裁判全文】
臺灣基隆地方法院民事裁定              99年度監宣字第68號
聲  請  人  李玉燕
相對人即應  李其草
受監護宣告
之人
利害關係人  林耕伊
上列聲請人聲請對相對人監護宣告事件，本院裁定如下：
    主    文
宣告李其草（男，民國九年八月十五日生，身分證統一編號：Ｚ0
00000000號）為受監護宣告之人。
選定李玉燕（女，民國○○○年○月○○日生、身分證統一編號
：Ｚ000000000號）為受監護宣告之人之監護人。
指定林耕伊（男，民國○○○年○月○○○日生、身分證統一編
號：Ｚ000000000號）為會同開具財產清冊之人。
聲請費用新臺幣壹仟元由受監護宣告之人負擔。
    理  由
一、聲請意旨略以：相對人李其草（男，民國9年8月15日生，身
    分證統一編號：Ｚ000000000號）為聲請人李玉燕（女，53年
    4月18日生，身分證統一編號：Ｚ000000000號）之養父，相
    對人自民國99年10月14日因水腦症合併腦萎縮、腦部血管阻
    塞、嚴重失智現象，致其不能為意思表示或受意思表示，聲
    請人乃提出長庚醫療財團法人基隆長庚紀念醫院（下簡稱基
    隆長庚醫院）診斷證明書、戶籍謄本等為證，為此聲請對其
    為監護之宣告等語。
二、經查，聲請人所主張之上開事實，業據其提出基隆長庚醫院
    診斷證明書及戶籍謄本等為證。而本院為了解相對人之精神
    狀況，經本院於鑑定人即基隆長庚紀念醫院陳枻志醫師前訊
    問相對人，經叫喚相對人，均未為回應，不能言語、表達（
    見本院99年12月1日勘驗筆錄）。而其精神狀態經鑑定人陳
    枻志鑑定結果，略以：「李員約自94年開始認知功能持續缺
    損，出現記憶力退化等失智症症狀，近半年來，李員因失智
    症症狀惡化，導致腦部嚴重受損，喪失正常語言表達功能，
    喪失對時間、地方以及人物之適當辨識能力，無法行走，需
    以包尿布及尿袋處理大小便問題，以鼻胃管進食，日常生活
    起居皆無法自理。鑑定結果：1.有精神障礙或其他心智缺陷
    ：『重度失智症』；2.障礙程度－為意思表示或受意思表示
    或辨識其意思表示效果之能力：完全不能；3.預後及回復之
    可能性：李員之『重度失智症』，是不可逆之腦功能缺損；
    且會隨著年紀增長而逐漸更加退化。」，此有基隆長庚醫院
    99 年12月9日（99）長庚院基法字第248號函附精神鑑定報
    告書乙件在卷可按。綜合上開事證，聲請人所主張之上開事
    實，自堪信為真實。
三、按對於因精神障礙或其他心智缺陷，致不能為意思表示或受
    意思表示，或不能辨識其意思表示之效果者，法院得因本人
    、配偶、四親等內之親屬、最近一年有同居事實之其他親屬
    、檢察官、主管機關或社會福利機構之聲請，為監護之宣告
    ；受監護宣告之人應置監護人；法院為監護之宣告時，應依
    職權就配偶、四親等內之親屬、最近一年有同居事實之其他
    親屬、主管機關、社會福利機構或其他適當之人選定一人或
    數人為監護人，並同時指定會同開具財產清冊之人；法院選
    定監護人時，應依受監護宣告之人之最佳利益，優先考量受
    監護宣告之人之意見，審酌一切情狀，並注意下列事項：一
    受監護宣告之人之身心狀態與生活及財產狀況。二受監護宣
    告之人與其配偶、子女或其他共同生活之人間之情感狀況。
    三監護人之職業、經歷、意見及其與受監護宣告之人之利害
    關係。四法人為監護人時，其事業之種類與內容，法人及其
    代表人與受監護宣告之人之利害關係。民法第14條第1 項、
    第1110條、第1111條第1項及第1111條之1分別定有明文。查
    本院審酌上開訊問結果及陳枻志醫師所為之鑑定意見，認相
    對人因精神障礙或其他心智缺陷，已達不能為意思表示或受
    意思表示之程度，從而，聲請人聲請對相對人為監護之宣告
    ，為有理由，應予准許。另參酌聲請人為相對人之養女，相
    對人之日常生活均由聲請人協助照顧，彼此關係密切等情，
    此有戶籍謄本、本院99年12月1日勘驗筆錄在卷可按，且聲
    請人及利害關係人林志偉、林耕伊均表示同意聲請人擔任相
    對人之監護人，此有同意書1份在卷可參，是認由聲請人擔
    任相對人之監護人，最能符合受監護宣告之人之最佳利益，
    爰選定聲請人李玉燕為監護人。又利害關係人林耕伊為相對
    人之外孫，彼此關係緊密，且上開利害關係人及聲請人均同
    意由林耕伊為會同開立財產清冊之人，故指定利害關係人林
    耕伊為會同開具財產清冊之人。故監護人即聲請人李玉燕應
    依據民法第1113條準用同法第1099條第1項之規定，對於受
    監護宣告之人即相對人之財產，會同林耕伊，於2個月內開
    具財產清冊，並陳報法院，併此敘明。
四、依民事訴訟法第608條第1項，裁定如主文。
中    華    民    國    99    年    12    月    15    日
                   家事法庭     法  官  鄭培麗
正本係照原本作成。
如不服本裁定關於選定監護人及指定會同開具財產清冊之人等部
分，應於送達後十日內向本院提出抗告狀，並繳納抗告費新臺幣
1千元；其餘關於宣告監護之部分，不得抗告。
中    華    民    國    99    年    12    月    15    日
                                書記官  湯惠芳

司法院資訊處製作；財團法人民間司法改革基金會備份。
